臺灣高等法院高雄分院刑事裁定　　　　100年度交抗字第236號
抗　告　人
即受處分人　黃龍灃
上列抗告人即受處分人因違反道路交通管理處罰條例聲明異議事
件，不服臺灣屏東地方法院中華民國100 年8 月5 日裁定（100
年度交聲字第223 號），提起抗告，本院裁定如下：
    主  文
抗告駁回。
    理  由
一、本件抗告意旨略以：抗告人即受處分人黃龍灃（原審誤載為
    黃龍澧，下稱抗告人）承認有喝酒開車，有拒絕酒測，警員
    也有告知拒絕酒測的相關後果，抗告人是擔心會被吊銷駕照
    ，如果吊照，抗告人的家庭生計會有問題，因為當初抗告人
    是開自小客車，希望可以只吊銷自小客車的駕照。抗告人業
    已知錯，希望法院可以給抗告人一個機會云云。
二、經查，抗告人於民國100 年6 月1 日21時55分許，駕駛車牌
    號碼WQ -7163號自小客車，行經屏東縣屏東市○○路段時，
    因沿路未開車前大燈及未打方向燈，而為巡邏員警發現攔停
    檢查，並準備進行酒精濃度測試檢定，因抗告人拒絕接受酒
    精濃度測試之檢定，遂經員警掣單舉發，嗣原處分機關即交
    通部公路總局高雄區監理所屏東監理站認抗告人上開情形，
    違反道路交通管理處罰條例第35條第4 項規定，爰依同條例
    第35條第4 項、第67條第2 項、第68條第1 項等規定，裁處
    罰鍰新臺幣（下同）6 萬元（已繳納），並吊銷其所持有之
    大客車職業駕駛執照，且3 年內不得考領駕駛執照等情，業
    據抗告人自承在卷（見本院卷第26至27頁），核與證人即現
    場取締之屏東縣政府警察局保安警察隊小隊長邱裕仁證述情
    節相符（見本院卷第27至28頁），並經本院勘驗取締過程之
    錄音光碟屬實，有本院100 年10月25日勘驗筆錄在卷可稽（
    見本院卷第23至26頁）；此外，復有屏東縣政府警察局100
    年6 月1 日屏警交字第V00000000 號舉發違反道路交通管理
    事件通知單、交通部公路總局高雄區監理所屏東監理站100
    年6 月2 日屏監違字第裁82-V00000000號違反道路交通管理
    事件裁決書各1 份在卷可憑（見原審卷第6 、8 頁）。綜上
    所述，抗告人上開任意性之自白既有前揭證據可佐，核與事
    實相符，自得採為判斷之依據。職是，抗告人違反道路交通
    管理處罰條例第35條第4 項拒絕接受酒精濃度測試檢定之事
    實明確，洵堪認定。
三、按汽車駕駛人，拒絕接受酒精濃度測試之檢定者，處6 萬元
    罰鍰，並當場移置保管其車輛及吊銷其駕駛執照，且3 年內
    不得考領駕駛執照。又汽車駕駛人，因違反道路交通管理處
    罰條例及道路交通安全規則之規定，受吊銷駕駛執照處分時
    ，吊銷其持有各級車類之駕駛執照，道路交通管理處罰條例
    第35條第1 項第1 款、第4 項前段、第67條第2 項、第68條
    第1 項分別定有明文。而道路交通管理處罰條例第35條第4
    項之所以規定「拒絕酒精濃度測試之檢定」除應課予罰鍰6
    萬元外，並應當場移置保管該汽車及吊銷該駕駛執照，較諸
    同條第1 項對酒後駕車之處罰更為嚴厲，目的在於不使拒絕
    酒精濃度測試檢定之駕駛人反而獲得寬典，否則無異鼓勵駕
    駛人拒絕接受測試。且因人體內酒精含量由開始飲酒時依飲
    酒量漸漸累積增加，在完成飲酒時體內酒精含量達到最高，
    隨後依代謝率逐漸代謝，倘駕駛人遭員警攔停後，積極拒絕
    接受酒精測試或消極推諉拖延，致其體內酒精濃度因時間經
    過而逐漸代謝降低，明顯有礙警員職務之順利進行，對於其
    他立即配合測試之駕駛人亦有不公，是駕駛人經員警告知酒
    精濃度測試標準及流程後，不論係以積極行為表示拒絕，或
    以消極不配合方式排斥酒測，均屬「拒絕接受酒精濃度測試
    」。
四、又汽車駕駛人，因違反本條例及道路交通安全規則之規定，
    受「吊銷」駕駛執照處分時，「吊銷」其持有各級車類之駕
    駛執照，道路交通管理處罰條例第68條第1 項定有明文。此
    規定係於94年12月14日修正公布，並於95年3 月1 日施行（
    嗣於99年5 月5 日修正第68條時，此部分未再修正）。而修
    正前之道路交通管理處罰條例第68條則係規定「汽車駕駛人
    ，因違反本條例及道路交通安全規則之規定，受『吊扣』或
    『吊銷』駕駛執照處分時，『吊扣』或『吊銷』其持有各級
    車類之駕駛執照」。觀其修法意旨，係以「原條文將違規駕
    駛人所持有之各級車類駕駛執照一併吊扣或吊銷，失之過酷
    ，影響人民工作及生活甚鉅」為由，而刪除「吊扣」駕駛人
    駕駛執照時應「吊扣」駕駛人持有各級車類駕駛執照之規定
    ，但於受「吊銷」駕駛執照處分時，則未加以修正，仍維持
    「吊銷」其持有各級車類之駕駛執照。據此可知，立法者於
    修法之際，特別對於道路交通管理處罰條例「吊銷」、「吊
    扣」之情節不同，已有不同考量，而有意予以不同處遇，是
    尚無從以駕駛人為相關交通違規行為時，其駕駛之車輛與所
    持有之駕駛執照非屬同級車類，即謂不得吊銷駕駛人所持有
    之他級車類駕駛執照。
五、參照前揭說明，抗告人既無正當理由拒絕接受酒精濃度測試
    之檢定，而遭原處分機關依法為「吊銷」駕駛執照之處分，
    其遭吊銷之駕駛執照，自不限於違規時所駕駛之自小客車駕
    駛執照，立法者就此既有明確不同處遇之規範意旨，抗告人
    執以請求免為吊銷大客車職業駕駛執照，於法自有未合。
六、綜上所述，原審因而認原處分機關依道路交通管理處罰條例
    第35條第4 項、第67條第2 項、第68條第1 項等規定，裁處
    抗告人罰鍰6 萬元（已繳納），並吊銷其所持有之大客車職
    業駕駛執照，且3 年內不得考領駕駛執照，並無不當，而依
    道路交通管理處罰條例第87條第2 項、道路交通事件處理辦
    法第18條之規定，裁定駁回抗告人之異議，經核並無違誤。
    抗告人猶執前詞提起抗告，指摘原裁定不當，為無理由，應
    予駁回。
據上論結，應依道路交通事件處理辦法第25條，刑事訴訟法第41
2 條，裁定如主文。
中    華    民    國  100     年    10    月    26    日
                    刑事第六庭  審判長法  官  翁慶珍
                                      法  官  石家禎
                                      法  官  孫啟強
以上正本證明與原本無異。
不得再抗告。
中    華    民    國   100    年    10    月    26    日
                                      書記官  劉鴻瑛
附表（即本院100年10月25日勘驗錄音光碟內容）
┌─────┬───────────────────────────┐
│時間      │陳述內容要旨（A：員警；B：抗告人）                    │
├─────┼───────────────────────────┤
│00：00：00│錄音開始。                                            │
│          ├───────────────────────────┤
│00：00：35│1.抗告人開車未開大燈，遭警方臨檢，員警詢問抗告人有無攜│
│          │  帶駕照、行照，抗告人表示自己沒有攜帶駕照、行照，並表│
│          │  示自己沒有開車。                                    │
│          │2.員警請求抗告人進行酒測，抗告人拒絕。                │
│          │3.員警詢問抗告人車輛為誰所有，抗告人僅表示自己沒有開車│
│          │  。                                                  │
│          ├───────────────────────────┤
│00：07：01│員警告知抗告人現在時間為中華民國 06 月 01 日晚上 10 時│
│          │00 分，15 分鐘後將對抗告人進行酒測，如果抗告人拒絕，就│
│          │將開立拒絕酒測單。                                    │
│          ├───────────────────────────┤
│00：08：56│員警提供礦泉水給抗告人，請求抗告人用礦泉水漱口，並告知│
│          │抗告人不配合酒測，就將開立拒絕酒測單。                │
│          ├───────────────────────────┤
│00：10：55│員警請求抗告人漱口。                                  │
│          ├───────────────────────────┤
│00：22：06│A：現在是 100 年 06 月 01 日晚上 22 時 15 分，已經超  │
│          │   過酒測時間，現在要開始實施酒側。來！15 分鐘已經超過│
│          │   了，要配合嗎？                                     │
│          │B：要配合！我沒開車啦！                               │
│          │A：要配合？                                           │
│          │B：要，我沒開車啦！                                   │
│          │A：要配合嗎？                                         │
│          │B：我沒開車啦！                                       │
│          │A：你有要配合酒測嗎？                                 │
│          │B：要。不過我沒有開車，你不要叫我吹氣。               │
│          │A：你要配合嗎？                                       │
│          │B：我要配合，不過我沒開車，你不要叫我吹氣。 OK！      │
│          │A：你不要配合。                                       │
│          │B：我要配合，不過我沒開車。                           │
│          │A：你沒開車是你說的，你說的就算嗎？                   │
│          │A：你有要配合嗎？來！礦泉水喝下去。                   │
│          │B：我喝礦泉水幹嗎？                                   │
│          │A：酒測啊！                                           │
│          │B：我又沒開車。                                       │
│          │A：你沒開車！我從卡拉 OK 跟到這邊，你還沒開車？       │
│          │A：你有要配合嗎？我問你一句就好了。                   │
│          │B：要配合...，我沒開車。                              │
│          │....                                                  │
│          ├───────────────────────────┤
│00：31：18│抗告人朋友到。                                        │
│          │...                                                   │
│          │A：這你朋友嗎？                                       │
│          │B：那我朋友。我就沒開車，他就說我開車。               │
│          │A：我問你那你這台車怎麼來的？                         │
│          │B：就停在這裡的啊！                                   │
│          │A：但我們是在公路那邊看你整路沒開大燈，偏來偏去 (搖晃 │
│          │   不穩定 )開來這裡，他說他沒喝酒，我要幫他酒測，證明 │
│          │   他的清白，他就不要酒測，我們要開拒絕酒測，就是這樣 │
│          │   。                                                 │
│          │B：沒有啦！不好意思。                                 │
│          │A：我是要說給你聽，他就是不配合，拒絕酒測，我們就開單 │
│          │   吊照這樣。假如有吹氣，也不一定會超過啊！           │
│          │...                                                   │
│          │                                                      │
│          │（期間被告友人向執勤警員求情不要開單，警員拒絕，抗告人│
│          │  並承認有喝酒，警員提供礦泉水給抗告人，抗告人不願接受│
│          │  酒測）...                                           │
│          ├───────────────────────────┤
│00：45：24│A：黃龍灃，我告訴你，你若是拒絕酒測。                 │
│          │B：我沒有拒絕酒測。                                   │
│          │A ：你沒有拒絕酒測？【駕照會吊扣一至二年，我告訴你，車│
│          │    輛還要付移置保管費，我現在告知。現在是100 年06月  │
│          │    01日晚上10點40分。】看你要配合嗎？                │
│          │B：配合啦！                                           │
│          │...                                                   │
│          │                                                      │
│          ├───────────────────────────┤
│00：49：47│A ：黃龍豐，我現在告知你的權利啊！【拒絕酒測六萬元，車│
│          │    輛移置保管，重點就是駕照吊銷。】                  │
│          │    你現在願意吹氣，還有機會喔！你若是不吹氣，就是吊銷│
│          │    。要吹氣或不吹氣，你自己決定。你的權利我已經告知完│
│          │    畢。                                              │
│          │B：吹氣啦！                                           │
│          │A：你吹氣還有機會喔，不會吊銷喔，你若是拒絕酒測，你的 │
│          │   紅單是六萬元喔！                                   │
│          │B：要吹氣啦！                                         │
│          │....                                                  │
│          ├───────────────────────────┤
│00：55：38│A：再五分鐘喔，五分鐘後你再不吹氣，我就以拒絕酒測開喔 │
│          │   。現在是 10 點 50 分。五分鐘喔，你若沒有在這邊酒測 │
│          │   ，我車子就移置保管，馬上開拒絕酒測。這樣好嗎？     │
│          │   五分鐘開始算。                                     │
│          │B：好啦！                                             │
│          ├───────────────────────────┤
│01：04：10│A：你有要測嗎？你若沒有要測，已經超過五分鐘了，我已經 │
│          │   給你很多五分鐘了，你若不要測，我拒絕酒測的單要開了.│
│          │   ..。                                               │
│          ├───────────────────────────┤
│01：04：46│A：【拒絕酒測是吊銷喔！不是吊考喔！】                 │
│          ├───────────────────────────┤
│          │A：你有要測嗎？                                       │
│01：16：18│B：不要測好了。                                       │
│          │A：那就拒絕酒測。那你要簽名嗎？                       │
│          │B：簽好了。                                           │
│          │...                                                   │
│          ├───────────────────────────┤
│01：42：19│結束。                                                │
└─────┴───────────────────────────┘